【裁判字號】    91,易,1191
【裁判日期】    920227
【裁判案由】    傷害
【裁判全文】
臺灣板橋地方法院刑事判決                        九十一年度易字第一一九一號
    公  訴  人  臺灣板橋地方法院檢察署檢察官
    被      告  己○○
    選任辯護人  曹麗文律師
                謝碧鳳律師
    被      告  丁○○
                戴臺華
                戊○○
                乙○○
    右四人共同
    選任辯護人  陳昆明律師
右列被告因傷害案件，經檢察官提起公訴（九十一年度偵字第五三九三號），本院判
決如左：
    主  文
己○○、丁○○、戴臺華、戊○○、乙○○均無罪。
    理  由
一、公訴意旨略以︰被告己○○、丁○○、戴臺華（起訴書誤載為丙○○）、戊○○
    均係告訴人庚○○之子女，被告乙○○則係被告戊○○之妻，五人均係笠瑞有限
    公司（設臺北縣新莊市○○路七三六巷十一號三樓）之股東，並在公司內任職。
    民國九十年十二月二十日上午十時許，被告己○○、丁○○、戴臺華、戊○○、
    乙○○及告訴人庚○○、甲○○即被告戴臺華之配偶在公司內又為經營權之爭起
    衝突，告訴人庚○○欲阻止被告己○○拍照，被告己○○竟出手推告訴人庚○○
    ，嗣告訴人甲○○見狀上前欲阻止被告己○○時，亦遭被告己○○基於前開傷害
    之概括犯意推擠。旋被告丁○○、戴臺華、戊○○、乙○○見狀即共同圍毆被告
    暨告訴人己○○，致告訴人己○○受有左手中指指甲斷裂、甲床撕裂傷、右手無
    名指１ｘ０．２公分擦傷、右手小指１ｘ１公分擦傷（起訴書誤載為右額及右下
    唇挫傷、瘀腫）之傷害，另告訴人庚○○則右胸壁痛，告訴人甲○○左中指第一
    節背側指甲旁挫裂傷並皮膚缺損，因認被告己○○涉有刑法第二百七十七條第一
    項之傷害罪嫌，被告丁○○、戴臺華、戊○○、乙○○共同涉有刑法第二百七十
    七條第一項之傷害罪嫌。
二、按犯罪事實應依證據認定之，無證據不得推定其犯罪事實，又不能證明被告犯罪
    者，應諭知無罪之判決；刑事訴訟法第一百五十四條及第三百零一條第一項分別
    定有明文。次按事實之認定，應憑證據，如未能發現相當證據，或證據不足以證
    明，自不能以推測或擬制之方法，以為裁判基礎，此有最高法院四十年臺上字第
    八六號判例可資參照。又按告訴人之告訴，係以使被告受刑事追訴為目的，是其
    陳述是否與事實相符，仍應調查其他證據以資審認，告訴人之陳述如無瑕疵，且
    就其他方面調查又與事實相符，固足採為科刑之基礎，倘其陳述尚有瑕疵，則在
    未究明前，自不得遽採為論罪科刑之根據（最高法院五十二年台上字第一三００
    號、六十一年臺上字第三０九九號判例參照）。末按認定犯罪事實所憑之證據，
    雖不以直接證據為限，間接證據亦包括在內，然無論直接或間接證據，其為訴訟
    上之證明，須於通常一般之人均不致有所懷疑，而得確信其為真實之程度者，始
    得據為有罪之認定，倘其證明尚未達到此一程度，而有合理之懷疑存在時，即無
    從為有罪之認定，最高法院亦著有七十六年臺上字第四九八六號判例可資參照。
三、公訴人認被告涉有前揭傷害罪嫌，無非係以告訴人己○○、庚○○及甲○○之指
    訴及診斷證明書三紙為其論據；訊據被告己○○、丁○○、戴臺華、戊○○、乙○○均堅詞否認有被訴之傷害犯行，被告己○○辯稱：我沒有打我父親和甲○○
    ，也沒有推他們等語，被告乙○○、丁○○均辯稱：沒有打己○○等語，被告戴
    臺華、戊○○均辯稱：沒有圍毆己○○等語。
四、經查：
    （一）被告己○○部分：
          １、查，告訴人庚○○於警訊中係陳稱：我要求他不要拍照，並要將其照
              相機拿下，己○○就出手推我致我受傷云云（見偵查卷第二十二頁）
              ，嗣於本院調查時又稱：那天就是我要搶相機，敏華打我... 她用手
              打我胸部... 沒有跌下去，快跌倒時幾個小孩扶著我等語（見本院九
              十一年六月六日訊問筆錄），則告訴人庚○○究係於如何遭被告戴敏
              華傷害，或稱被告己○○出手推，或稱用手打其胸部，其前後陳述，
              互有不一，已難採信；況且，傷害罪屬結果犯，且無處罰未遂犯之規
              定，如只是單純疼痛，對身體之完整或生理機能無何損害者，尚未屬
              刑法上之傷害，然參之告訴人庚○○所提行政院衛生署臺北醫院之診
              斷證明書，其上僅記載為「右胸壁痛」，則僅此身體上之「疼痛」，
              究與刑法之傷害未能相當，是以縱認被告己○○確曾有上揭「推」或
              「打」告訴人庚○○之舉動，亦難遽以傷害罪相繩。
          ２、又查，告訴人甲○○雖於警訊中陳稱：我父親庚○○要求他不要拍照
              ，並要將其照相機拿下，己○○就出手推我父親及我，致我父親及我
              受傷云云（見偵查卷第二十六頁），嗣於本院調查時則先稱：我公公
              有伸手去搶相機，但年紀大沒有搶到，敏華就用雙手揮動打我公公，
              我的手也因此而受傷，我們大家都去保護我公公，其他人看情況不對
              也過來，此時敏華有繼續出手云云（見本院九十一年六月六日訊問筆
              錄），又稱：己○○打我... 是她在用相機打我時受傷云云（見本院
              九十二年一月十五日訊問筆錄），復稱：她推我公公... 我去扶我公
              公，她相機揮來揮去的，而且她指甲很長，指甲跟相機都有造成我手
              受傷云云（見本院九十二年二月十三日審判筆錄），則告訴人甲○○
              究係如何為被告己○○所傷，或稱被告己○○係出手推，或稱係用雙
              手揮動打，或稱是用相機打，或稱被告己○○之指甲跟相機都有造成
              其受傷，其前後陳述，明顯不一，顯有瑕疵，究難據資為被告己○○
              不利之認定；又查，參諸告訴人甲○○所提行政院衛生署臺北醫院診
              斷證明書，足徵告訴人甲○○於就診時僅受有「左中指第一節背側指
              甲旁挫裂傷０．五公分併皮膚缺損」之輕微傷害，則僅此一處之指甲
              旁輕微挫裂傷，亦明顯與告訴人甲○○所陳稱被告己○○指甲跟相機
              都有造成其受傷之情節顯不相當，亦非無疑問；再者，此等指甲旁之
              一處輕微挫裂傷，其造成原因本有諸多，而依被告丁○○於本院調查
              時所稱：（法官問：是否看到甲○○被己○○打？）有，她有拉扯，
              但情況我不太清楚等語，被告戴臺華稱：我太太甲○○要扶我父親，
              也被她推倒等語，被告戊○○稱：己○○是出手打庚○○胸部，她也
              打甲○○等語，均無法明確證明告訴人甲○○左中指指甲旁０．五公
              分之傷害確係出自被告己○○當時之行為所傷，自難以其等陳述遽為
              被告己○○有傷害告訴人甲○○之認定。是以既無積極證據足認被告
              己○○有傷害告訴人庚○○、甲○○之犯行，其犯罪自屬不能證明。
    （二）被告丁○○、戴臺華、戊○○、乙○○部分：
          １、查，告訴人己○○就如何遭被告丁○○、戴臺華、戊○○、乙○○毆
              打成傷之經過，於警訊中初僅陳述：我當時於十二月二十日九時三十
              分至公司，他們當時見到我就打我，戊○○手持廚房之菜刀說要殺死
              我，丁○○捏我的脖子，說要捏死我，戴臺華用腳揣我左側臀部二下
              ，並用拳打我的左腦... 乙○○手上並持有木棍，被辛○○攔住云云
              ，嗣於警察複訊時又稱：戊○○一到公司就出手打我，我朋友辛○○
              幫我擋開... 戊○○就衝至公司廚房拿刀子要殺死我，經我朋友譚貽
              莒擋住，丁○○就捏我脖子，乙○○拿木棍打我，所以我就被打傷了
              ，戴臺華打我頭並用腳揣我，戴臺華搶我的相機底片云云（見偵查卷
              第四頁、第五頁、第七頁），迨於偵訊時復稱：是戴臺華、甲○○、
              丁○○、乙○○、還有戊○○五人圍毆我云云（見偵查卷第四十八頁
              背面），嗣於本院審理時則先稱：二十日早上被告戊○○要查帳，戴
              春華拿刀要砍我，乙○○拿木棍，我拿相機要照他，玉華及臺華也在
              場，搶我相機並打我，保全人員一人無法阻止，告訴人二人均不在場
              ，相機與底片都被戴臺華拿走，我沒看到告訴人甲○○在現場。他們
              要搶我相機，我就護著相機，他們搶時有打我，最主要是手受傷，警
              察到場我才能脫身。他們有打我的頭，但驗不出來，他們用手打，並
              未用工具，被保全人員擋下來云云（見本院六月六日訊問筆錄），又
        稱：當天所受瘀青傷醫生說無法鑑定，相機的帶子我是套在右手手腕
              上，戴臺華來搶相機，所以有造成受傷，指甲斷裂及擦傷就是那時造
              成，其他人有圍毆我，有造成左腿外側，右腿膝蓋瘀青紅腫，醫生說
              要有傷口有破才幫我寫云云（見本院七月十日訊問筆錄），復稱：所
              受之傷是他們要搶相機時受傷的，至於是何人造成我受傷，我無法確
              認，因為他們一起圍過來云云（見本院九十二年一月十五日訊問筆錄
              ），是依告訴人己○○之上揭指訴，其於警訊中先稱係被告丁○○捏
              脖子、被告戴臺華用腳揣臀部及用拳打腦部，而是否遭被告乙○○持
              木棍毆打，則先後陳述不一，至於被告戊○○部分，並未陳述係如何
              為傷害行為，惟其於偵查中又改稱係遭被告丁○○、戴臺華、戊○○
              、乙○○及告訴人甲○○五人圍毆，嗣於本院審理時又稱係被告戴臺
              華搶相機及其他被告同時圍毆所傷害，則告訴人己○○前後不一之指
              述，非無瑕庛可指，尚難遽為採信。
          ２、又查，證人辛○○於警訊時係證稱：當時戊○○持有菜刀，我將他推
              回廚房將菜刀拿下，而其餘三人便在辦公室打他（即告訴人己○○）
              ，丁○○捏己○○的脖子，乙○○拿木棍要打她被我攔住，並喝令我
              和己○○不得離開云云（見偵查卷第二十八頁背面），惟其於本院調
              查時則證稱：我在敏旁邊，戊○○拿菜刀，乙○○拿木棍，我把戴春
              華推到廚房，試圖把刀拿下，出來看到臺華，玉華，姿燕三人在搶相
              機，相機被拉斷，台華把底片拉出來，此時庚○○在旁十步以外，郝
              知音在庚○○旁，他們三人圍毆敏華時我去帶走敏華，帶到門口會客
              沙發區時他們四人又第二次過來圍毆，春華去拿螺絲起子，我在他們
              之間隔開他們，有被打到，沒有受傷，敏華指甲斷了，我帶她到會議
              室報警云云（見本院九十一年六月六日訊問筆錄），是證人於警訊時
              僅稱告訴人己○○係遭被告丁○○、戴臺華、乙○○三人毆打，嗣於
              本院審理時復改稱第一次搶相機時係由被告丁○○、戴臺華、乙○○
              三人毆打，經其帶開告訴人己○○後，第二次才又由被告戊○○、戴
              玉華、戴臺華、乙○○四人過來圍毆，其為證詞，亦互有出入，並與
              告訴人己○○上開指訴係於搶相機時遭被告丁○○、戴臺華、乙○○
              、戊○○同時圍毆等情節不一，證人辛○○之證詞，自亦不足採信。
          ３、再查，依告訴人己○○所提台北市立和平醫院診斷書所載傷勢為「（
              左手中指）指甲斷裂、甲床撕裂傷，（右手無名指）一ｘ０．二公分
              擦傷、（右手小指）一ｘ一公分擦傷」，則僅此三處手指頭部分之輕
              微傷害，亦明顯與告訴人己○○所指訴或遭被告戊○○手持菜刀、戴
              玉華捏脖子、被告戴臺華用腳揣左側臀部及用拳打左腦、被告乙○○
              持木棍打，或遭被告戊○○、丁○○、戴臺華及乙○○四人圍毆等傷
              害情節及受傷部分，顯不相當，是其所提診斷書要難資為被告戊○○
              、丁○○、戴臺華、乙○○不利之認定。
          ４、至於告訴人己○○所提錄音帶及其譯文，雖記載被告乙○○曾提及：
              「你們可以打她，不准走。」、「打她一頓、爸打她，打她」、「打
              她一頓」、被告戴臺華提及：「爸打她一頓」、被告戊○○提及：「
爸打她」、「打她一頓」等語，惟經本院當庭播放錄音帶，被告黃姿
              燕辯稱：我只有去扶庚○○，我沒有叫我公公打她等語，被告戴臺華
              辯稱：裡面沒有我的聲音等語，被告戊○○則辯稱：我們是叫爸爸去
              打她，但我爸爸沒有打等語，姑不論上開錄音帶是否確實為當日所錄
              ，縱認屬實，亦僅能證明被告乙○○、戴臺華及戊○○當天有喊打之
              行為，究不能證明被告乙○○、戴臺華及戊○○，甚或被告丁○○確
              已上前圍毆告訴人己○○。又告訴人己○○於九十一年七月十日本院
              調查時另提出照相機一台及毛衣一件，雖經本院勘驗結果，該照相機
              黑色提帶部分斷裂，毛衣右腋下有一破洞，並製有勘驗筆錄及照片八
              幀附卷可稽，惟為被告丁○○、戴臺華、戊○○及乙○○否認該等證
              物之真正，經查，此等證物並非於事發時所扣案，迄至告訴人己○○
              提出於本院時，亦已相隔半年有餘，是否為事發當時之原物、狀態，
              本非無疑，況且，依告訴人己○○於本院調查時所稱照相機的帶子是
              套在其右手手腕上乙情（見本院七月十日訊問筆錄），衡情倘該斷裂
              之照相機提帶確係遭被告戴臺華、甚至其他被告戊○○、丁○○、黃
              姿燕搶照相機時所扯斷，其等用力之猛，何以未見告訴人己○○之右
              手手腕受有瘀、擦傷，而僅有左手中指、右手無名指及小指三處受有
              輕微傷害？又倘該毛衣之右腋下破洞亦係遭被告戴臺華、戊○○、戴
              玉華及乙○○圍毆時所扯破，則其拉扯力道亦應非輕，何以告訴人之
              右腋下甚至附近身體部分，均未見有任何傷害？是以上開證物均不足
              以證明被告戴臺華、丁○○、戊○○及乙○○確有傷害告訴人己○○
              之犯行。
五、綜上所述，告訴人庚○○、甲○○及告訴人暨被告己○○之指述內容既具有重大
    瑕疵，又無其他事證足以佐證其等指述確與事實相符，自無從據其等有瑕疵之指
    訴，遽認被告己○○、丁○○、戴臺華、戊○○、乙○○有傷害犯行。此外，經
    查復無其他積極證據足以證明被告己○○、丁○○、戴臺華、戊○○、乙○○有
    何公訴人所指之上揭犯行，自屬不能證明渠等犯罪，爰依法為被告己○○、丁○○、戴臺華、戊○○、乙○○均無罪之諭知。
六、至移送併辦（即臺灣板橋地方法院檢察署九十一年度偵字第一一六二０號）意旨
    略以被告乙○○、戴臺華另涉有剝奪行動自由、毀損及湮滅刑事證據罪嫌，與本
    件公訴意旨所指傷害罪嫌，有方法、結果之牽連犯裁判上一罪關係，而移送本院
    併案審理云云，惟本件公訴意旨所指被告乙○○、戴臺華涉有傷害罪嫌部分，業
    經本院判決無罪，已見前述，則移送併辦部分，自難謂與本件有牽連犯之裁判上
    一罪關係可言，本院無從併予審理，應退回由檢察官依法辦理，併予敘明。
據上論結，應依刑事訴訟法第三百零一條第一項之規定，判決如主文。
本案經檢察官楊雅清到庭執行職務。
中      華      民      國    九十二    年      二      月    二十七    日
                                  臺灣板橋地方法院刑事第三庭
                                          法  官  葉  靜  芳
右正本證明與原本無異。
如不服本判決，應於判決送達後十日內，向本院提出上訴狀。
                                          書記官  陳  昭  綾
中      華      民      國    九十二    年      二      月    二十七    日


司法院資訊處製作；財團法人民間司法改革基金會備份。
